臺灣基隆地方法院刑事判決　　　　　　　 100年度訴字第70號
公　訴　人　臺灣基隆地方法院檢察署檢察官
被　　　告　江志強
上列被告因毒品危害防制條例案件，經檢察官提起公訴（100 年
度毒偵字第22號），被告於準備程序進行中，就被訴事實為有罪
之陳述，經本院合議庭裁定由受命法官獨任進行簡式審判程序，
判決如下：
    主  文
江志強施用第一級毒品，累犯，處有期徒刑柒月；又施用第二級
毒品，累犯，處有期徒刑月。應執行有期徒刑捌月。
    事  實
一、江志強有下列前案紀錄（構成累犯），及施用毒品執行觀察
    、勒戒、強制戒治之紀錄：
  (一)前因施用毒品案件，先後經2 次觀察、勒戒後，均認無繼續
    施用毒品傾向，分別於民國87年8 月12日及同年12月25日執
    行完畢釋放，並由臺灣基隆地方法院檢察署檢察官以87年度
    偵字第720 號及87年度偵字第5650號、87年度偵緝字第187
    號為不起訴處分確定。
  (二)復因施用毒品案件，經本院以88年度毒聲字第2668號裁定令
    入戒治處所強制戒治，於89年8 月22日因停止處分出監，並
    因同案經本院以89年度易字第33號判決判處有期徒刑7 月確
    定（下稱甲罪）；又因於停止戒治期間再犯施用第一、二級
    毒品案件，經同法院以89年度訴字第705 號判決判處有期徒
    刑10月、8 月，應執行有期徒刑1 年4 月確定（下稱乙罪、
    丙罪），同法院另以89年度毒聲字第17 76 號裁定撤銷前述
    停止戒治，再度執行強制戒治；又因轉讓第一、二級毒品案
    件，經同法院以91年度訴字第62號判決判處有期徒刑1 年2
    月、1 年，應執行有期徒刑2 年確定（下稱丁罪、戊罪），
    同法院並以91年度聲字第282 號裁定，就前述乙、丙、丁、
    戊罪所處之刑，定應執行有期徒刑3 年4 月確定。其於90年
    5 月27日強制戒治執行完畢，上開甲、乙、丙、丁、戊罪所
    處之刑接續執行，於93年3 月30日假釋出監併付保護管束，
    嗣再犯施用第一級毒品罪，經本院於94年3 月15日以94年度
    訴字第28號判決判處有期徒刑8 月確定，經撤銷假釋，入監
    執行殘刑，與其因違反動產擔保交易法案件經同法院95年度
    基簡字第46號判決所處拘役10日接續執行，而於95年9 月4
    日執行完畢（構成累犯）。
  (三)又因施用第一、二級毒品，違反毒品危害防制條例案件，經
    本院於96年10月12日以96年度訴字第679 號判決判處應執行
    有期徒刑10月確定（下稱己罪）；另因施用第一、二級毒品
    ，違反毒品危害防制條例案件，經本院於96年12月27日以96
    年度訴字第926 號判決判處應執行有期徒刑10月確定（下稱
    庚罪）；又因施用第一級毒品，違反毒品危害防制條例案件
    ，經本院於96年12月27日以96年度訴字第1050號判決判處應
    執行有期徒刑8 月確定（下稱辛罪）。上述己、庚、辛罪，
    經本院於97年2 月26日以97年度聲字第141 號裁定應執行有
    期徒刑2 年確定。又因施用第一、二級毒品，違反毒品危害
    防制條例案件，經本院於97年1 月31日以97年度訴字第181
    號判決判處應執行有期徒刑9 月確定，與上述己、庚、辛罪
    經本院裁定之應執行有期徒刑2 年合併執行，嗣於99年4 月
    2 日假釋交付保護管束，觀護結束日期為99年6 月3 日。
  (四)假釋交付保護管束期間之99年4 月6 日凌晨1 、2 時許，因
    施用第二級毒品，違反毒品危害防制條例案件，經本院於99
    年7 月12日以99年度易字第248 號判決判處有期徒刑3 月確
    定，現執行中。
二、詎其猶不知悔改，復基於施用第二級毒品甲基安非他命之犯
    意，於99年11月17日凌晨1 、2 時許，在基隆市○○區○○
    路24 3巷25號住所內，將甲基安非他命置於鋁箔紙上，以加
    熱吸食煙霧方式，非法施用甲基安非他命1 次；又另基於施
    用第一級毒品海洛因之犯意，於同日下午1 時許，在上開住
    所內，將第一級毒品海洛因置入注射針筒內，摻水混合注射
    手肘內側皮膚靜脈血管處之方式，非法施用海洛因1 次。嗣
    於同日晚上9 時20分許，在基隆市○○區○○街51號1 樓「
    777 遊樂場」遭警查獲。另經警徵得其同意採尿送驗，結果
    呈嗎啡、甲基安非他命陽性反應，始悉上情。
三、案經基隆市警察局刑警大隊移送臺灣基隆地方法院檢察署檢
    察官偵查起訴。
    理  由
一、本件被告所犯者非為死刑、無期徒刑、最輕本刑為3 年以上
    有期徒刑之罪或高等法院管轄第一審案件，其於準備程序進
    行中，先就被訴事實為有罪之陳述，經告知其簡式審判程序
    之旨，並聽取公訴人及被告之意見後，本院依刑事訴訟法第
    273 條之1 第1 項之規定，裁定由受命法官獨任進行簡式審
    判程序，且依同法第273 條之2 規定，簡式審判程序之證據
    調查，不受第159 條第1 項、第161 條之2 、第161 條之3
    、第163 條之1 及第164 條至第170 條規定之限制，合先敘
    明。
二、上開事實，業據被告於本院準備程序及審理時坦承在卷，而
    被告於上述所示時間、地點為警查獲後採集尿液，呈甲基安
    非他命、安非他命、嗎啡、可待因之陽性反應，此有台灣檢
    驗科技股份有限公司濫用藥物尿液檢驗報告1 份附卷可稽。
    又按施用第一、二級毒品為犯罪行為，毒品危害防制條例第
    十條第一項及第二項各定有處罰明文。故施用該毒品者，依
    前揭規定本應科以刑罰，惟基於施用毒品之人，兼有病患屬
    性，乃於刑事政策上對合於一定條件之施用者，依同條例第
    二十條、第二十三條之規定，施以觀察、勒戒及強制戒治之
    治療，期以保安處分替代刑罰，戒斷其身、心癮。嗣因其程
    序過於繁雜，上揭條例於九十二年七月九日修正公布，自九
    十三年一月九日施行，將該第二十條、第二十三條之保安處
    分程序，單純區分為「初犯」、「五年內再犯」及「五年後
    再犯」三種；依其立法理由之說明：「初犯」，經觀察、勒
    戒或強制戒治後，應為不起訴處分或不付審理之裁定；經觀
    察、勒戒或強制戒治執行完畢釋放後，「五年內再犯」者，
    因其再犯率甚高，原實施之觀察、勒戒及強制戒治既已無法
    收其實效，爰依法追訴或裁定交付審理。至於經觀察、勒戒
    或強制戒治執行完畢釋放後，「五年後再犯」者，前所實施
    之觀察、勒戒或強制戒治已足以遮斷其施用毒品之毒癮，為
    期自新及協助其斷除毒癮，仍適用「初犯」規定，先經觀察
    、勒戒或強制戒治之程序。從而依修正後之規定，僅限於「
    初犯」及「五年後再犯」二種情形，始應先經觀察、勒戒或
    強制戒治程序，不能逕行起訴，亦即設為施用毒品罪起訴條
    件之限制。但倘被告於五年內已再犯，經依法再為保安處分
    或追訴處罰者，縱其第三次（或第三次以上）施用毒品之時
    間，在初犯之保安處分執行完畢釋放五年以後，即非屬「五
    年後再犯」之情形，且因前有「五年內再犯」情形，顯見其
    再犯率甚高，原實施之保安處分無法收其實效，毋庸仍予寬
    典處遇，而應依該條例第十條逕予刑罰制裁（最高法院98年
    度台非字第127 號判決意旨參照），經查被告前因施用毒品
    案件，先後經2 次觀察、勒戒後，均認無繼續施用毒品傾向
    ，分別於87年8 月12日及同年12月25日執行完畢釋放，並由
    臺灣基隆地方法院檢察署檢察官以87年度偵字第720 號及87
    年度偵字第5650號、87年度偵緝字第187 號為不起訴處分確
    定等情，有臺灣高等法院被告前案紀錄表附卷足佐，依照上
    開最高法院判決意旨，被告於初犯觀察、勒戒於87年8 月12
    日執行完畢，5 年內業已再犯上述施用毒品違反毒品危害防
    制條例案件，經法院裁定觀察勒戒，而於87年12月25日執行
    完畢，其又再犯本案施用第一、二級毒品犯行，罪證明確，
    犯行洵堪認定，自應依法論科。
三、論罪科刑：
  (一)查海洛因、甲基安非他命分係毒品危害防制條例第2 條第2
    項第1 款、第2 款所定之第一級、第二級毒品，核被告所為
    係犯毒品危害防制條例第10條第1 項、第2 項之施用第一級
    、第二級毒品罪。被告持有第一級毒品海洛因及第二級毒品
    甲基安非他命之低度行為，應為施用第一級、第二級毒品之
    高度行為所吸收，不另論罪。被告先後所犯上開2 罪，犯意
    各別，行為不同，應予分論併罰。
  (二)被告前曾受如事實欄所示之有期徒刑執行完畢，有臺灣高等
    法院被告前案紀錄表在卷可按，其於受有期徒刑執行完畢後
    之5 年內，故意再犯本件有期徒刑以上之罪，為累犯，其所
    犯上開2 罪，均應依刑法第47條第1 項加重其刑。
  (三)爰審酌被告犯罪之動機、曾有施用毒品之前科仍不知戒除，
    惟犯罪後坦承犯行，且所犯之施用毒品犯行乃戕害自己身心
    健康，並未危及他人等一切情狀，分別量處如主文所示之刑
    ，併定其應執行之刑。
據上論斷，應依刑事訴訟法第273 條之1 第1 項、第299 條第1
項前段，毒品危害防制條例第10條第1 項、第2 項、第23條第2
項，刑法第11條前段、第47條第1 項、第51條第5 款，判決如主
文。
本案經檢察官翁春鈴到庭執行職務。
中    華    民    國   100    年    2     月    21    日
                  刑事第四庭法  官  黃永定
以上正本證明與原本無異。
如不服本判決應於收受送達後10日內向本院提出上訴書狀，並應
敘述具體理由；其未敘述上訴理由者，應於上訴期間屆滿後20日
內向本院補提理由書（均須按他造當事人之人數附繕本）「切勿
逕送上級法院」。
中    華    民    國   100    年    2     月    21    日
                            書記官  劉珍珍
附錄本案所犯法條：
毒品危害防制條例第10條：
施用第一級毒品者，處 6 月以上 5 年以下有期徒刑。
施用第二級毒品者，處 3 年以下有期徒刑。